臺灣高等法院高雄分院刑事判決　　　　　　　　　　九十一年度上易字第二三六號
　　上　訴　人　臺灣屏東地方法院檢察署檢察官
　　被　　　告　丙○○
右上訴人因被告贓物案件，不服臺灣屏東地方法院九十年度易字第一三三三號，中華
民國九十年十二月三十一日第一審判決（聲請簡易判決處刑案號：臺灣屏東地方法院
檢察署九十年度偵字第四二六七號，經臺灣屏東地方法院潮州簡易庭認不宜以簡易判
決處刑，改依通常程序審理）提起上訴，本院判決如左：
    主  文
上訴駁回。
    理  由
一、甲訴意旨略以：被告丙○○於民國（下同）八十六、八十七年間，明知車牌號碼
    ＷＲＲ－０五二號機車（車牌已拆卸，登記名義人為林美華，該機車係於八十六
    年九月十二日二十二時許，在屏東縣潮州鎮○○路失竊）係贓車，仍於不詳時間
    、地點，向不詳姓名之人收受而持有，並以之代步。嗣為警於九十年七月十八日
    下午五時四十五分許，在屏東縣竹田鄉○○路德修禪寺前查獲，因認被告涉有刑
    法第三百四十九條第一項之收受贓物罪嫌云云。
二、按犯罪事實應依證據認定之，無證據不得推定其犯罪事實。又不能證明被告犯罪
    者，應諭知無罪之判決，刑事訴訟法第一百五十四條、第三百零一條第一項分別
    定有明文。次按事實之認定，應憑證據，如未能發現相當證據，或證據不足以證
    明，自不能以推測或擬制之方法，為裁判基礎。另認定犯罪事實所憑之證據，雖
    不以直接證據為限，間接證據亦包括在內，然而無論直接或間接證據，其為訴訟
    上之證明，須於通常一般之人不致有所懷疑，而得確信其為真實之程度者，始得
    據為有罪之認定，倘其證明尚未達到此一程度，而有合理之懷疑存在時，即無從
    為有罪之認定，最高法院分別著有四十年台上字第八十六號、七十六年台上字第
    四九八六號判例可資參照。
三、甲訴人認被告丙○○涉有收受贓物犯行，無非以證人即機車所有人林美華之子乙
    ○○之指述及贓物認領收據一紙為其論據。訊據被告固坦承騎用該機車之事實，
    惟堅詞否認有何收受贓物犯行，辯稱：伊沒有收受贓物，該機車係伊於八十七、
    八十八年間發現與其他很多機車、腳踏車一起棄置在其住處前，伊圖一時之便騎
    乘過二次，第一次騎是被查獲前一年多以前，第二次是剛騎出去時就被查獲，但
    未收受贓車等語。經查：
（一）本案查獲之車牌號碼ＷＲＲ－０五二號，登記名義人為林美華之機車一輛，係
      於八十六年九月十二日二十二時許，在屏東縣潮洲鎮○○路失竊，業據證人即
      機車所有人林美華之子乙○○於警訊中證述屬實，並有贓物認領收據一紙在卷
      可考，則該機車係於八十六年間失竊，又被告遭警於右揭時地查獲當時，確係
      騎用右開機車，是本件之機車係一失竊之贓車，以及被告有持有前開機車之事
      實，固堪以認定。惟被告主觀上是否明知贓物而仍自他人處受讓，即為本件被
      告是否構成收受贓物罪之重點。
（二）查刑事訴訟法第一百六十一條、第一百六十三條已於九十一年二月八日修正甲
      布生效，依新法第一百六十一條第一項：「檢察官就被告犯罪事實，應負舉證
      責任，並指出證明之方法」及第一百六十三條第二項前段：「法院為發現真實
      ，得依職權調查證據。」之規定，檢察官對於犯罪之事實須負有「向法院提出
      足以證明被告犯罪事實必要證據」以及「說服法院相信其所提出之證據，並相
      信其主張被告犯罪事實為真實」之義務。甲訴人雖以：(1)經勘驗被告住處現場
      ，並無發現有很多機車、自行車棄置被告家門口之情狀，且被告住處前之空地
      有圍牆、鐵柵門（呈關閉中，並未開放任何人出入），另查訪現場證人鍾要全
      、鄭淑芳均證稱：被告住處無車輛聚集等語；(2)被告自承使用該車前未加修理
      及加油等情，推斷上述車輛並非遭人棄置於被告家門口，並認該車若被告未加
      使用及保養，何以可以臨時騎用而推認被告有長期使用之事實。惟查，甲訴人
      至被告住處勘驗時，為九十年八月二十九日，離案發當時已將近一個半月，被
      告辯稱現場已變動，則現場情形是否與案發當時相同，並非無疑，甲訴人以此
      不確定之情狀作為證明被告有罪之證據方法，已嫌速斷。再者，被告於案發當
      時可以騎用該機車，在經驗法則上，是否即可推論定有保養該機車並長期使用
      之事實，亦屬有疑，且甲訴人並無提出任何之證據方法以供查證甲訴人所推斷
      之「長期使用」事實，是本院自難以此作為認定被告有罪之依據。至甲訴人雖
      另以：買賣或受贈機車，衡情，自會索取行照、車輛文件以辦理過戶，遺失亦
      得申請補發，被告本輕易查知該機車為贓物，何以不為？況上揭車輛價值不菲
      未過戶如何保障其權利？原機車主尚需繳付牌照稅、燃料稅，豈有不速予過戶
      之理為由，認定被告主觀上認知該機車來路不明，惟縱使被告明知該機車來路
      不明，亦不當然構成刑法之收受贓物罪，如撿拾遭人竊取而丟棄之物品之情形
      ，亦僅構成「侵占脫離本人所持有之物罪」，而不構成收受贓物罪，是「單純
      知贓」未必會構成收受贓物罪。
（三）綜上所述，本件最多僅可認定被告擅自騎用該機車及知悉該機車來路不明之事
      實，惟對於被告是否自他人處受讓，甲訴人則未「向法院提出足以證明被告犯
      罪事實必要證據」及「說服法院相信其所提出之證據，並相信其主張被告犯罪
      事實為真實」，揆諸首揭法條規定及判例說明，既無任何積極證據足認被告有
      何收受贓物犯行，自屬不能證明被告犯罪，應為無罪之諭知。
四、原審以不能證明被告有收受贓物之犯行，因而為被告無罪之判決，核無不合，檢
    察官上訴意旨仍認被告涉有前述之犯行，而指摘原判決不當，為無理由，應予駁
    回。
據上論結，應依刑事訴訟法第三百六十八條，判決如主文。
本案經檢察官彭南雄到庭執行職務。
中    華    民    國     九十一     年       三       月     二十七     日
                      臺灣高等法院高雄分院刑事第二庭
                                  審判長法官  曾永宗
                                        法官  郭玫利
                                        法官  邱永貴
右正本證明與原本無異。
不得上訴。
                                      書記官  梁雅華
中    華    民    國     九十一     年       三       月      二十九    日
                                                                        Ｋ
